【裁判字號】    98,上訴,2846
【裁判日期】    980826
【裁判案由】    強盜
【裁判全文】
臺灣高等法院刑事判決                98年度上訴字第2846號
上  訴  人
即  被  告  甲○○
                    現於臺灣臺北看守所羈押中
選任辯護人  許富雄律師
上列上訴人因強盜案件，不服臺灣板橋地方法院97年度訴字第53
81號，中華民國98年6月15日第一審判決（起訴案號：臺灣板橋
地方法院檢察署97年度偵字第33658號），提起上訴，本院判決
如下：
    主  文
原判決撤銷。
甲○○意圖為自己不法之所有，攜帶兇器，以強暴至使不能抗拒
而取他人之物，處有期徒刑肆年。扣案之半罩式安全帽壹頂、口
罩壹只及手套壹雙，均沒收。
    事  實
一、甲○○為輕度智能不足，致依其辨識而為行為之能力，顯著
    減低，竟仍意圖為自己不法之所有，於民國97年11月27日凌
    晨1時35分許，攜帶客觀上足供兇器使用之菜刀1把，並配戴
    其所有半罩式安全帽1頂、口罩1只及手套1雙，企圖掩飾其
    真實面貌以免遭人指認後，隨即步行前往其先前所任職位於
    臺北縣新莊市○○路692之8號之「永錡中正加油站」1樓辦
    公室內，突然以上開菜刀1把抵住加油站員工乙○○之頸部
    ，同時喝令其偕同持鑰匙開啟放置金庫之2樓辦公室房門，
    以此強暴方式，至使乙○○不能抗拒，不得已乃依其指示將
    該處2樓辦公室之房門開啟，並任由甲○○進入其內搜括該2
    樓辦公室金庫內之現金共計新臺幣3萬3千2百元，嗣因甲○○持刀強盜取得上開金庫內之現金後，隨即離開現場，並迅
    速往臺北縣泰山鄉○○路方向逃逸，惟仍遭該加油站之另1
    名員工丙○○從後一路尾隨追趕，其後又會同據報趕往現場
    之警方人員，在臺北縣新莊市○○路33之10號右側防火巷內
    加以逮捕，始當場查獲，並扣得上開作案用之菜刀1把、半
    罩式安全帽1頂、口罩1只及手套1雙等物。
二、案經臺北縣政府警察局新莊分局報告臺灣板橋地方法院檢察
    署檢察官偵查起訴。
    理  由
壹、證據能力有無之認定
一、按被告以外之人於審判外之言詞或書面陳述，除法律有規定
    者外，不得作為證據。又被告以外之人於審判外之陳述，經
    當事人於審判程序同意作為證據，法院審酌該言詞陳述或書
    面陳述作成時之情況，認為適當者，亦得為證據。當事人、
    代理人或辯護人於法院調查證據時，知有第159條第1項不得
    為證據之情形，而未於言詞辯論終結前聲明異議者，視為有
    前項之同意，刑事訴訟法第159條第1項及第159條之5分別定
    有明文。
二、查證人乙○○、丙○○於警詢時之陳述，雖不合刑事訴訟法
    第159 條之2 、第159 條之3 有關傳聞法則例外之要件，惟
    公訴人、被告及辯護人就前開審判外之言詞陳述，均業於原
    審準備程序中表示對於證據能力沒有意見，同意作為證據，
    迄至本案言詞辯論終結前亦未聲明異議，本院審酌該等言詞
    陳述作成之情況，核無違法取證及證明力明顯過低之瑕疵，
    亦認為以之作為證據為適當，故依上開規定，前揭證人乙○○、丙○○於警詢時之陳述，具有證據能力。
三、又按被告以外之人於偵查中向檢察官所為之陳述，除顯有不
    可信之情況者外，得為證據，刑事訴訟法第159條之1第2項
    亦有明文。所謂不可信性情況，法院應審酌被告以外之人於
    陳述時之外在環境及情況，例如：陳述時之心理狀況、有無
    受到外力干擾等，以為判斷是否有形式上顯然不可採信之依
    據。查證人乙○○、丙○○於檢察官偵查時，係以證人之身
    份陳述，其後並經告以具結義務及偽證處罰，命證人朗讀結
    文後具結，係於負擔偽證罪之處罰心理下證述，並以具結擔
    保其供述之真實性，又無受其他不當外力干擾之情形，是證
    人乙○○、丙○○於偵查中在檢察官面前具結所為之證述，
    查無顯然不可信之情況，依上開刑事訴訟法第159 條之1 第
    2 項規定，自得為證據。
四、本院下列所引用卷內之文書證據之證據能力部分，並無證據
    證明係公務員違背法定程序所取得，且檢察官、被及辯護人
    於本院亦均未主張排除下列文書證據、證物之證據能力，且
    迄本院言詞辯論終結前均未表示異議，本院審酌前揭文書證
    據並無顯不可信之情況與不得作為證據之情形，應有證據能
    力。
貳、認定本案犯罪事實之證據及理由
一、上開犯罪事實，業據被告甲○○迭於警詢時、偵查中、原審
    及本院審理時均坦承不諱，核與證人乙○○、丙○○於警詢
    時及偵查中所指證之情節大致相符，並有案發現場監視器側
    錄光碟片、監視錄影畫面翻拍照片、查獲時現場蒐證暨扣案
    物照片共計22張、贓物認領保管單1張附卷，以及扣案之菜
    刀1 把、半罩式安全帽1頂、口罩1只及手套1雙等物可資佐
    證，足供擔保被告之自白與事實相符，是以本件事證明確，
    被告上開犯行堪予認定，應依法論科。
二、另查被告甲○○曾於民國95年間因精神方面疾病於國軍北投
    醫院進行治療，由國軍北投醫院臨床心理師張碧娥之測驗結
    果可知，被告甲○○整體智能「落在輕度智能不足範疇內」
    ，並有中度焦慮及重度憂鬱之傾向（當時以魏氏成人智力量
    表第三版施測總智商為67）有被告於該醫院就診之病歷在卷
    足憑。其後，原審法院囑託國軍北投醫院於98年3月9日對被
    告甲○○進行之精神鑑定，鑑定結果指出，被告甲○○的精
    神及智識程度較一般正常人為低（當時以魏氏成人智力量表
    第三版施測總智商為61，較3年前之總體智商為低），如輔
    以被告甲○○在犯案取得錢財後，僅要加油站員工不准報警
    、不准動，並無以其他強制之行為來予以制止，足以顯示被
    告犯案當時之思考與判斷和常人相比確有損害之情形，故其
    認診斷結果為被告犯案當時確有精神障礙存在，有國軍北投
    醫院98年4月29日醫投行政字第0980000922號函附司法鑑定
    報告書1份在卷可按（詳見原審卷第88頁至第93頁）。
三、核被告所為，係犯刑法第330 條第1 項之攜帶兇器加重強盜
    罪，原審因認被告犯行罪證明確予以論科固非無見，惟查被
    被告甲○○於行為時依其辨識而為行為之能力，已顯著減低
    ，原審法院未依刑法第19條第2項減輕其刑，容有不合，被
    告據此上訴指摘原判決不當，為有理由，原判決應予撤銷。
    爰審酌被告先前未有任何前科紀錄，素行尚佳，本件係因一
    時喪失工作機會，不堪背負貸款壓力，即鋌而走險，利用深
    夜人煙稀少之際，手持菜刀強盜其先前任職加油站內之現金
    ，復參酌被告犯罪之動機、目的、手段、所造成被害人損害
    之程度以及事發後大致坦承犯行，犯後態度尚稱良好，頗具
    悔意等一切情狀，量處如主文所示之刑，以資儆懲。至扣案
    之半罩式安全帽1頂、口罩1只及手套1雙，均係被告所有供
    犯本件強盜罪所用之物，爰依刑法第38條第1項第2款規定宣
    告沒收；扣案之菜刀1把，雖亦係被告持以犯本件強盜罪所
    用之物，惟被告於警詢時及本院審理時均一致供稱：該菜刀
    係伊從阿姨家拿出來的，並非伊所有等語，且依卷內事證亦
    無從證明該菜刀確係被告所有之物，自不能依刑法第38條第
    1項第2款規定併予宣告沒收，併此敘明。
據上論斷，應依刑事訴訟法第369條第1項前段、第364條、第299
條第1項前段、刑法第330條第1項、第19條第2項、第38條第1項
第2款，判決如主文。
本案經檢察官郭弘佑到庭執行職務。
中    華    民    國    98    年    8     月    26    日
                  刑事第二庭審判長法  官  洪光燦
                                  法  官  林恆吉
                                  法  官  宋明蒼
以上正本證明與原本無異。
如不服本判決，應於收受送達後10日內向本院提出上訴書狀，其
未敘述上訴之理由者並得於提起上訴後10日內向本院補提理由書
（均須按他造當事人之人數附繕本）「切勿逕送上級法院」。
                                  書記官  駱麗君
中    華    民    國    98    年    8     月    26    日
附錄：本案論罪科刑法條全文
中華民國刑法第330條
（加重強盜罪）
犯強盜罪而有第 321 條第 1 項各款情形之一者，處 7 年以上有
期徒刑。
前項之未遂犯罰之。


司法院資訊處製作；財團法人民間司法改革基金會備份。
